臺灣板橋地方法院刑事判決　　　　　　　95年度訴緝字第98號
公　訴　人　臺灣板橋地方法院檢察署檢察官
被　　　告　甲○○
　　　　　　　　　　（現另案在臺灣臺北監獄臺北分監執行）
指定辯護人　本院公設辯護人　乙○○
上列被告因違反毒品危害防制條例案件，經檢察官提起公訴（94
年度偵字第1913號），本院判決如下：
    主  文
甲○○無罪。
    理  由
一、公訴意旨略以：被告甲○○意圖營利，於民國94年1 月16日
    19時許，在真實姓名年籍不詳綽號「志明」成年男子位於臺
    北縣永和市○○路○ 段34號1 樓家中，受「志明」所託以新
    臺幣（下同）2,000 元代價代其購買毒品，甲○○受託後，
    即以0000000000行動電話撥打至0000000000與綽號「陳哥」
    之陳繼漳連絡，以16,000元之價格，向陳繼漳（所涉販賣第
    二級毒品案件，業經本院以94年度訴字第474 號判決其轉讓
    第二級毒品，處有期徒刑2 年在案）購買淨重17.4公克之第
    二級毒品安非他命1 包，雙方並約定於同日21時許，在臺北
    市西門町附近之成都路與昆明路交岔路口交貨，甲○○依約
    前往該處向陳繼漳取得該淨重17.4公克安非他命1 包後，即
    欲將之攜往前開「志明」住處，交付「志明」後收取款項，
    於同日23時30分許，途經臺北縣永和市○○路○ 段與自強街
    口時，為警盤查，並自甲○○身上扣得前開安非他命1 包（
    淨重17.4公克）。嗣甲○○再於翌日凌晨3 時許配合警方人
    員約出陳繼漳，由警方人員在臺北縣中和市○○路839 巷29
    號前將陳繼漳逮捕，並自陳繼漳身上扣得第二級毒品安非他
    命1 包（淨重17.4公克）、手機1 支（0000000000）、現金
    49,000元，後又在陳繼漳所有之車牌號碼2T-8215 號自小客
    車內，扣得安非他命2 包（各淨重34.9公克、0.2 公克）、
    安非他命吸食器1 個、電子磅秤2 台、分裝勺1 支、分裝袋
    56個，因認被告甲○○涉犯毒品危害防制條例第4 條第2 項
    之運輸第2 級毒品罪嫌等語。
二、按犯罪事實應依證據認定之，無證據不得認定其犯罪事實；
    又不能證明被告犯罪者，應諭知無罪之判決，刑事訴訟法第
    154 條第2 項、第301 條第1 項分別定有明文。次按認定不
    利於被告之事實，須依積極證據，苟積極證據不足為不利於
    被告事實之認定時，即應為有利於被告之認定，更不必有何
    有利之證據。又認定犯罪事實所憑之證據，雖不以直接證據
    為限，間接證據亦包括在內，然而無論直接或間接證據，其
    為訴訟上之證明，須達於通常一般人均不致有所懷疑，而得
    確信其為真實之程度，始得據為有罪之認定，最高法院30年
    上字第816 號及76年臺上字第4986號判例意旨可資參照。
三、公訴人認被告甲○○前開涉犯運輸第二級毒品罪嫌，無非以
    (一)、被告於警詢、94年1 月17日偵查中自白。(二)、證人即查
    獲員警朱正光、蔡育霖於偵查中證詞。(三)、安非他1 包扣案
    等為其主要論據。訊據被告堅詞否認有何運輸第二級毒品犯
    行，辯稱：警方在其身上查扣之前開安非他命1 包，係買來
    供己施用，並非受「志明」所託代為購買後欲運送交付「志
    明」，其於警詢及偵查初訊中之所以否認扣案安非他命係供
    己施用，係因懼怕坦承施用安非他命會再次立即被裁定送觀
    察勒戒或強制戒治，故不敢承認持續施用安非他命之行為，
    因而否認向陳繼漳購得前開安非他命1 包回來係要供己施用
    之事實，又為自圓其說，乃杜撰扣案之前開1 包安非他命係
    幫「志明」代購以為推託，實則並無此事，實情係為警查獲
    當時，其甫向陳繼漳購得供己施用之安非他命，正要返回永
    和市○○路住處即被查獲，並無運輸第二級毒品犯行等語。
四、經查：
(一)、員警自被告甲○○身上扣案之白色結晶體1 包（淨重17.4公
    克），經鑑定結果，確為第二級毒品安非他命乙節，有臺北
    縣政府警察局永和分局查獲涉毒品危害防制條例毒品初步鑑
    驗報告單在卷可稽（見94年度偵字第1913號偵查卷第37頁）
    。又前開扣案安非他命乃同案被告陳繼漳於94年1 月16日晚
    上8 、9 時許，在臺北市○○路附近，以16,000元原價轉讓
    被告甲○○，被告甲○○購得前開安非他命後，途經臺北縣
    永和市○○路○ 段與自強街口時，為警盤查查獲扣案等情，
    則據同案被告陳繼漳於本院審理中供認在卷，並為被告甲○
    ○所是認，此部份事實均堪認定。
(二)、又被告為警查獲之初，關於扣案安非他命1 包之用途，確向
    員警供稱乃供己施用等情，經證人即查獲之員警蔡育霖於本
    院審理中結證在卷（見本院94年度訴字第474 號卷(二)第3 至
    11頁）。而被告於94年1 月16日23時30分許為警查獲後所採
    集之尿液檢體，經警送檢驗後呈現安非他命陽性反應，亦有
    臺北縣政府警察局永和分局94年4 月27日北縣警永刑字第09
    40012550號函所附被告甲○○之毒品案被移送者姓名及代碼
    對照表、臺灣檢驗科技股份有限公司94年2 月7 日出具之濫
    用藥物尿液檢驗報告各1 紙附卷可稽（見本院94年度訴字第
    474 號卷(一)第85至92頁），被告並因此一於94年1 月17日3
    時30分為警採尿前96小時內某時，在不詳處所，施用第二級
    毒品安非他命犯行，經本院於94年5 月6 日以94年度簡字第
    1526號判決判處有期徒刑6 月確定在案，有前開案號本院判
    決及臺灣高等法院被告前案紀錄表在卷可參，顯見被告94年
    1 月16日為警查獲當時，確有施用安非他命犯行無疑，則被
    告辯稱警詢之初，有向員警供稱扣案安非他命1 包是供己施
    用，向陳繼漳購買扣案安非他命是要供己施用等語，已非無
    據。
(三)、再者，證人丙○○於本院審理中亦明確證稱：案發當時其與
    被告同居於永和市樂華夜市附近，就是自強路附近，被告為
    警查獲當天，原本其要求被告幫忙去向網路拍賣商品之買家
    交付商品，然被告稱有事無法代為交付，經其一再追問，被
    告始坦認要外出購買安非他命施用因而無法幫忙交付商品與
    網拍客戶，其是因同居期間，發現被告有施用毒品器具，知
    道被告有施用毒品，方為前開追問後得知上情，後來當天就
    接獲被告為警查獲之通知等語在卷（見本院卷95年11月30日
    審理筆錄）。則被告辯稱為警查獲當時，係已購得供己施用
    之毒品，正欲返回臺北縣永和市樂華夜市○○路住處施用，
    於返家途中至前開住處附近即為警查獲，並非要運輸毒品與
    「志明」等語，亦屬有據，可以信實。
(四)、又被告前於88年間因施用毒品案件，經本院於88年1 月29日
    以88年度毒聲字第591 號裁定觀察、勒戒後，認無繼續施用
    毒品之傾向，由臺灣板橋地方法院檢察署檢察官於88年2 月
    22日以88年度偵字第3346號為不起訴處分確定，又於同年間
    因施用毒品案件，經本院於88年7 月14日以88年度毒聲字第
    4367號裁定送觀察、勒戒，認無繼續施用毒品傾向，再經上
    開檢察署檢察官於88年7 月28日以88年度偵字第17185 號為
    不起訴處分確定。復於同年間再犯施用第二級毒品案件，經
    本院於88年11月17日以88年度毒聲字第7282 號 裁定令入戒
    治處所施以強制戒治，嗣於89年11月16日因停止戒治付保護
    管束期滿執行完畢，並經檢察官提起公訴，經本院於91年4
    月24日以91年度易字第633 號分別判處有期徒刑4 月、5 月
    確定，另其因偽造文書案件，經法院判處有期徒刑5 月確定
    ，上開刑期經本院裁定其應執行有期徒刑1 年確定，又其於
    89年間，因偽造貨幣案件，經法院判處有期徒刑3 年6 月確
    定，嗣甲○○於89年7 月15日入監執行，於92年7 月17日縮
    短刑期假釋出監，假釋保護管束期滿日期為94年6 月9 日，
    復為警於94年1 月16日23時30分，在臺北縣永和市○○路○
    段、自強街口查獲，並扣得前開安非他命1 包（淨重17.4公
    克）等情，有臺灣高等法院被告前案紀錄表在卷可憑，且為
    被告所是認，顯見被告本次為警查獲前，確正假釋中，且其
    前已因施用毒品案件，經2 次觀察勒戒、1 次強制戒治無誤
    ，則被告就其警詢自白之原因，辯稱係因懼怕坦承於假釋期
    間施用毒品犯行，假釋將遭撤銷並立時遭送強制戒治，一時
    詞窮因而辯稱係代人購買，以為如此僅會被論持有毒品，不
    會馬上被送觀察勒戒等語，即屬有據且無悖事理，可以採信
    。
(五)、況按被告或共犯之自白，不得作為有罪判決之唯一證據，仍
    應調查其他必要之證據，以察其是否與事實相符，刑事訴訟
    法第156 條第2 項定有明文。查被告於警詢中雖自承：扣案
    之安非他命係我幫朋友代為購買，是一位真實姓名年籍不詳
    綽號「志明」男子，要我代為購買，只知是50年次，都打00
    00000000與之聯繫，「志明」要我以16,000元代價先幫之向
    朋友購買半兩安非他命，等毒品拿給他後，他再交錢給我，
    但毒品未交給該人前便遭警方查獲，是因為「志明」說如果
    幫他購買安非他命，事成後他會給2,000 元做為代價，我才
    幫忙。「志明」是在94年1 月16日19時許，在他家中（經我
    帶同警方前往後，得知為永和市○○路○ 段34號1 樓），他
    要我幫忙購買。前開扣案安非他命1 包我是在94年1 月26日
    22時許，在臺北市○○○○○路與昆明路交岔路口，以16,
    000 元代價向綽號「陳哥」之男子購買。我都是打00000000
    00行動電話與之聯繫。警方依我帶同於94年1 月17日3 時許
    ，在中和市○○路839 巷29號前，查獲陳繼漳非法持有安非
    他命等毒品，該人即係係販售毒品給我之「陳哥」等語（見
    前開案號偵查卷第13至16頁）。於94年1 月17日檢察事務官
    偵查中供稱：扣案安非他命是一位叫「志明」，在94年1 月
    16日晚上7 、8 時許拿給我的，他告訴我這是安非他命，去
    找陳繼漳買相同份量安非他命，買後再去他家，17日凌晨我
    要去找「志明」時被警方查獲，我不知道「志明」年籍，但
    我有告訴警方「志明」的住址，陳繼漳電話是志明給我的等
    語（見前開案號偵查卷第52至53頁）。同日於檢察官偵查中
    供稱：94年1 月16日晚上11時30分許，在永和市○○路○ 段
    與自強街口為警查獲，扣案安非他命1 包是「志明」交給我
    的。「志明」是在94年1 月16日晚上7 、8 時左右，在永和
    市○○路錢櫃附近交給我的。他告訴我這是安非他命，他說
    他要去打電動，他帶著不方便，要我先帶著，因我看起來比
    較不像會被臨檢的樣子，另外還要我去找陳繼漳拿同樣重量
    的安非他命1 包。他說要我打電話給陳繼漳就知道了。要我
    將這2 包安非他命帶到他住處永和市○○路○ 段34號1 樓給
    他太太，但他與他太太都不在家，我確實有帶警察去，我幫
    「志明」跑這趟路的代價是2,000 元。當時向陳繼漳佯稱說
    要借錄影帶的片子，我沒有提及任何毒品的事情，只是配合
    警方將陳繼漳找出來而已，約在附近的便利商店，我就在便
    利商店內假裝買東西，我就說我在店內等他。他要過來時就
    被警方盤查，事後在他身上的安非他命及他車上起出的安非
    他命毛重各35.9公克及0.4 公克、吸食器、電子磅秤等物，
    我都不知情。是警方查獲我後，指名要找陳繼漳，就帶警察
    去找陳繼漳，也有帶警察去找「志明」但沒找到等語（見前
    開案號偵查卷第54至55頁），然被告就扣案安非他命究係何
    人交付，案發為警查獲當時原意欲何往，先於警詢中供稱係
    陳繼漳交付，並欲攜往交付「志明」途中即為警查獲，復於
    偵查中改稱係「志明」交付，要其攜之再向陳繼漳購買與之
    相同份量之安非他命後，再將2 包安非他命一併交付「志明
    」，前後所述迥異，所述是否屬實，殊堪存疑。況茍其偵查
    中所述屬實，則員警自被告甲○○身上應可扣得2 包安非他
    命（即1 包為「志明」以其外出打電動，不便攜帶為由，囑
    其認面相較不易為警臨檢之被告代為攜帶，另1 包則為「志
    明」囑被告向陳繼漳購買，與託被告代為攜帶1 包安非他命
    相同份量之1 包後，將該2 包安非他命一併交付「志明」）
    ，然員警自被告身上僅扣得1 包安非他命，此有臺北縣政府
    警察局永和分局扣押物品目錄表在卷可稽（見前開案號偵查
    具店31頁），益見被告前開偵查中供述，是否與事實相符，
    容值斟酌。
(六)、又被告警詢自白所稱係透過0000000000與住於臺北縣永和市
    ○○路○ 段34號1 樓之「志明」聯繫而為之運輸毒品云云，
    經本院依職權查詢0000000000之電話租用人為胡維屏，至於
    設籍前開處所之人實為薛秀春等情，有0000000000電話租用
    人資料、臺北縣永和市戶政事務所94年4 月21日北縣永戶字
    第0940002265號函所附設籍資料在卷可參（見本院94年度訴
    字第474 號卷(一)第81、82、94頁），而證人胡維屏於本院審
    理中結證稱：0000000000係其申辦之易付卡，但94年1 月17
    日前後並未使用該電話，因當時人在北監服刑，將電話借給
    綽號「志明」之女友使用迄今均尚未歸還等語（見本院94年
    度訴字第474 號卷(二)第85至88頁）。證人薛秀春於本院審理
    中到庭結證稱：其戶籍設於該處，人則住前址2 樓，前址1
    樓係其先生之兄鄭志明（51或52年次）居住等語在卷（見本
    院94年度訴字第474 號卷(二)第80至84頁）。證人鄭志明於本
    院審理中到庭結證稱：薛秀春是其弟媳，其居住於臺北縣永
    和市○○路○ 段34號1 樓，胡維屏是其朋友，94年1 月間，
    女友江秀英（47年月23日生，已於94年4 月間死亡）有在使
    用0000000000行動電話等語（見本院94年度訴字第474 號卷
    (二)第132 至137 頁）。則被告警詢自白乃透過0000000000與
    居住於臺北縣永和市○○路○ 段34號1 樓之「志明」聯繫為
    之運輸毒品事宜，固非無據，然此僅得證明確有被告所稱居
    住於前址，使用前開電話號碼之「志明」無誤，被告究否有
    透過0000000000與「志明」聯繫相關運送毒品事宜，仍應究
    明其他補強證據，以查其警詢自白所述，是否確與事實相符
    。
(七)、據此，經本院傳喚鄭志明到庭，鄭志明於本院審理中明確結
    證稱：94年1 月16日並無打電話要被告幫忙拿安非他命，當
    時其女友江秀英雖係持用0000000000電話無誤，然並未以該
    電話與被告聯繫要求被告幫忙運輸毒品等語在卷（見本院94
    年度訴字第474 號卷(二)第131 至137 頁），已難認被告前開
    警詢自白稱係為「志明」代購運送毒品之供述，與事實相符
    。況經本院核對被告警詢時所自承使用之行動電話號碼0000
    000000，於94年1 月16日凌晨4 時37分、同日時39分許，固
    有與0000000000通聯之紀錄，然其後迄同日24時止，前開2
    支電話間則未再有通聯紀錄，有0000000000號於94年1 月16
    日全日之通聯紀錄附於本院卷可憑（見本院94年度訴字第47
    4 號卷(一)第93至97頁），則茍被告於警詢中自白「志明」是
    在94年1 月16日19時許，在永和市○○路○ 段34號1 樓家中
    ，要其幫忙購買，被告因而前往向陳繼漳購得扣案1 包安非
    他命欲攜往交付「志明」等情屬實，何以被告於順利代向陳
    繼漳購得毒品後，未有與「志明」聯繫交付毒品事宜之通聯
    紀錄？益見被告前開警詢自白，與情理有悖。參核同案被告
    陳繼漳於偵查中即供稱，並不認識「志明」等語（見前開案
    號偵查卷第53頁），則陳繼漳既不認識「志明」，被告當無
    可能經與陳繼漳聯繫時，猶特別告知係應「志明」委託方向
    之購買毒品，顯見被告偵查自白供稱陳繼漳電話是「志明」
    給我的，「志明」要我去找陳繼漳就知道了等語，亦與事實
    未合，自無足取。
(八)、至證人即查獲本案之員警朱正光、蔡育霖於偵查中雖結證稱
    ：查獲被告當初，被告供稱是要供自己施用，但做筆錄時又
    改口是「志明」託他買的，有問被告為何前後供述不一，但
    被告堅持是替「志明」買的等語（見前開案號偵查卷第93
    頁）。前開證人證述僅得證明被告製作警詢筆錄前後，供詞
    反覆，最終因被告自己堅稱扣案安非他命係替「志明」購買
    運輸，因而方為之製作前開警詢筆錄內容，然被告為何於前
    開警詢供述內容反覆，最終有前開警詢自白供述，業如前述
    ，且其辯稱供詞反覆之原因尚屬有據並無悖事理，可以採信
    ，而其警詢自白復有諸多與事實未合之處，自無從以前開證
    人證述係被告自己於警詢中堅稱乃為人代購運輸毒品之與事
    實不符之自白，遽為認定被告有何運輸毒品犯行，併此敘明
    。
五、綜上諸情參互以析，被告所辯並無涉犯運輸第二級毒品罪嫌
    等情，洵有堪予採信之處，公訴人所舉事證，尚有合理性之
    懷疑存在，致使無從說服本院確信被告有公訴意旨所指之涉
    犯毒品危害防制條例第4 條第2 項之運輸第二級毒品罪嫌，
    則不能證明被告犯罪，本院自應為其無罪之諭知，以昭審慎
    。
六、至被告雖持有扣案安非他命1 包，惟依現存證據，僅能證明
    被告為警查獲當時確有施用安非他命犯行，而其持有之低度
    行為，應為施用之高度行為所吸收，又被告施用安非他命之
    行為，復經本院以94年度簡字第1526號判決判處有期徒刑6
    月確定在案，是本院無從就被告持有毒品之犯行單獨論處，
    附此敘明。
據上論斷，應依刑事訴訟法第301 條第1 項，判決如主文。
本案由檢察官郭季青到庭執行職務。
中　　華　　民　　國　　96　　年　　1 　　月　　24　　日
                  刑事第十九庭  審判長法　官  許必奇
                                      法  官  曾正耀
                                      法  官  陳明偉
以上正本證明與原本無異
如不服本判決應於送達後10日內向本院提出上訴狀
                                      書記官　陳慧儷
中　　華　　民　　國　　96　　年　　1 　　月　　24　　日
